臺灣高雄地方法院刑事判決　　　　　　　　　　　　　九十年度訴字第二六一一號
　　公　訴　人　臺灣高雄地方法院檢察署檢察官
　　被　　　告　丙○○
　　選任辯護人　楊水柱
右列被告因偽造有價證券案件，經檢察官提起公訴（九十年度偵字第七一一八號），
本院判決如左：
    主  文
丙○○無罪。
    理  由
一、公訴意旨略以：被告丙○○於民國九十年四月十一日十四時三十分許，變造發票
    號碼分別為ＤＳ00000000、ＤＳ00000000、ＤＷ000000
    00、ＤＷ00000000號之統一發票四張，並持以至高雄市○○○路六三
    號高雄銀行中正分行兌換獎金新台幣一萬元，於兌領時為承辦人員乙○○識破而
    報警查獲，因認被告涉犯刑法第二百零一條第一項變造有價證券罪嫌。
二、按犯罪事實應依證據認定之，無證據不得推定其犯罪事實；又不能證明被告犯罪
    ，應諭知無罪之判決。刑事訴訟法第一百五十四條及第三百零一條分別定有明文
    。又按刑事訴訟法上所謂認定犯罪事實之證據，係指足以認定被告確有犯罪行為
    之積極證據而言，如未能發現相當證據或證據不足以證明，自不能以推測或擬制
    之方法，以為裁判基礎，最高法院二十九年上字第三一０五號及四十年台上字第
    八十六號分別著有判例；而認定不利於被告之事實，須依積極證據，苟積極證據
    不足為不利被告之認定時，即應為有利於被告之認定，更不必有何有利之證據，
    亦有最高法院三十年上字第八一六號判例可資參照。若證據資料在經驗科學上或
    論理法則上尚有對被告較為有利之存疑，而無從依其他客觀方法排除此項合理之
    可疑，即不得以此資料作為斷罪之基礎，且刑事訴訟制度受「倘有懷疑，則從被
    告之利益為解釋」、「被告應被推定為無罪」之原則所支配，故得為訴訟上之證
    明者，無論為直接或間接證據，須客觀上於一般人均不致有所懷疑而達於確信之
    程度者，始可據為有罪之認定，倘其證明尚未達於「確信」之程度，而有合理可
    疑存在時，即難據以為被告不利認定，換言之，在法律判斷上，即不能為被告有
    罪之認定。
三、公訴人認被告丙○○涉犯刑法第二百零一條第一項罪嫌，無非係以證人施夢雄之
    證述及扣案之變造統一發票四張為其論罪之依據。訊據被告丙○○堅決否認有何
    公訴人所指之前開犯行，辯稱：扣案之四張統一發票係丁○○於九十年一月二十
    七或二十八日，在高雄市新興區○○○路二十六號六０一室交付，因丁○○急欲
    北上欠缺現金，乃以八千元交換等語。經查：訊之證人戊○○於本院審理中證稱
    ：丁○○自八十九年七、八月起即借住在被告丙○○位在高雄是南華一路之租屋
    處，至九十年一月底始離開，九十年一月底二月初，自被告及丁○○口中得知，
    一月底丁○○欲北上但身上沒錢，便要求以中獎之發票與被告交換現金等語，核
    與被告供述大致相符，且證人戊○○與被告及丁○○均為朋友，且被告與丁○○
    係透過其介紹而認識，衡情實無誣陷任何一人之理，是證人戊○○之證詞應可採
    信，至證人丁○○雖證稱扣案發票並非其所交付，且自八十九年十月份起與被告
    即無任何往來云云，然因其乃將統一發票交付予被告之人，而與本案有密切之利
    害關係，自難期其為真實之證述，是其此部分之證詞尚難採信。又扣案之上開四
    張統一發票並無任何遭塗改痕跡，且其上有關交易日期、金額、購買商品編號之
    記載，亦與一般商家出具之統一發票無異，且其中號碼為ＤＷ00000000
    、ＤＳ00000000之發票上所載之交易紀錄、金額、購買商品編號等，與
    甲子服裝有限公司開立之ＤＷ00000000號統一發票、傑傑便利商店所開
    立之ＤＳ00000000號統一發票上所載者完全相同，有甲子服裝有限公司
    、傑傑便利商店所函覆之統一發票影本附卷可按，則一般人於收受上開四張統一
    發票後，以肉眼是否即可發覺該統一發票有變造、偽造嫌疑，實有可疑，是被告
    辯稱不知統一發票係偽造等語，非不可採。再扣案之ＤＳ00000000、Ｄ
    Ｗ00000000號統一發票各中四獎新台幣（下同）四千元，ＤＳ0000
    0000、ＤＷ00000000號之統一發票則各中五獎一千元，為證人乙○○證述在卷，其中四獎部分依法應扣除百分之二十之稅金八百元及印花稅十六元
    ，五獎部分則須扣除印花稅四元，則被告如能順利兌換現金實得金額為八千三百
    六十元，與其當初交付予丁○○之八千元僅多出三百多元，而其當時在餐廳擔任
    廚師工作，每月薪資約三萬五千元（不含加班費），為證人甲○○證述在卷，衡
    之其經濟狀況尚佳，實無為該三百多元而甘冒擔負刑事責任風險之理，況被告係
    於九十年四月十一日始持上開四張統一發票至高雄銀行中正分行兌換獎金，距其
    於同年一月底自丁○○取得發票之日已隔二個多月，距其得持發票兌換獎金之日
    （即開獎日後第十日）亦有約二個月之時間，亦顯見其並非基於可馬上持上開統
    一發票兌現以供花用之心態而自丁○○取得上開統一發票，而與一般花錢購買中
    獎發票者會儘速持該發票兌換現金之常情有違。綜上，被告既係於丁○○要求下
    ，以相當之代價換得扣案之統一發票四張，而該四張統一發票自肉眼確難以發覺
    有偽造、變造之嫌疑，再依被告當時之經濟狀況，並無缺錢花用情形，且前往兌
    換獎金時間距最早可兌領日已有二個月，顯見其並非貪圖中獎獎金而與丁○○換
    取統一發票，是本件尚乏證據證明被告有偽造、變造統一發票之犯行，且本院亦
    復查無其他積極證據足資審認被告有公訴人所指之前開犯行，則揆之前揭法條、
    判例意旨及說明，依法自應為被告無罪之諭知。
據上論斷，依刑事訴訟法第三百零一條第一項，判決如主文。
中      華      民      國    九十一    年      二      月      六      日
                                  臺灣高雄地方法院刑事第一庭
                                      法  官   黃悅璇
右正本證明與原本無異。
如不服本判決，應於判決送達後十日內，向本院提出上訴狀。
                                      書記官    沈蘊
中    華    民    國      九十一      年      二      月      七      日
